臺灣彰化地方法院刑事判決　　　　　　　　　　　　九十二年度易字第一二九七號
　　被　　　告　戊○○
　　選任辯護人　郭隆偉律師
右列被告因妨害自由案件，經檢察官提起公訴（九十二年度調偵字第四三○號），本
院判決如左：
    主      文
戊○○共同無故侵入他人住宅，免刑。
    事      實
一、戊○○因懷疑其夫丙○○與他人通姦，遂於民國九十二年五月十五日凌晨○時四
    十分前往彰化分局報案，並請求警方協助調查犯罪，嗣由值班警員聯絡巡邏之警
    員王裕盛等人隨同戊○○至彰化縣彰化市○○路○段一○九號十二樓。因戊○○
    自信其行為係法律所許可且有正當理由，乃未經屋主即告訴人丙○○之同意，與
    綽號「阿勇」真實姓名不詳之成年男子合意共同破壞門鎖闖入屋內，以尋找丙○○與他人通姦之犯罪證據。
二、案經丙○○訴由台灣彰化地方法院檢察署檢察官偵查起訴。
    理      由
一、訊據被告戊○○堅決否認有前無故侵入住宅之犯行，辯稱：伊事前有先報案，且
    是在警員陪同下前往現場，自非「無故」侵入住宅，況該房屋名義上是屬於告訴
    人丙○○所有，依民法上夫妻互負同居義務之觀念，被告戊○○並非無權進入，
    且被告戊○○所為係基於保護其配偶關係之人格法益，屬防衛自己合法之權利，
    相較於丙○○及丁○○所為通（相）姦之犯罪行為，被告戊○○應無不法情事等
    語。
二、經查：被告戊○○因懷疑其夫即告訴人丙○○與他人通姦，於九十二年五月十五
    日凌晨前往警局備案，隨即帶同警員至前揭地點，由被告戊○○等人撞斷門上鎖
    鍊而進入屋內等情，業據被告戊○○供述在卷，核與證人甲○○○○於本院證述
    之情節相符。證人甲○○○○證稱：當天未申請搜索票，故先由被告戊○○自行
    破壞門鎖進入房間後，警員才跟隨進入客廳等語。惟依刑事訴訟法第一百三十一
    條第一項第三款之規定，司法警察須有明顯事實足信有人在內犯罪而情形急迫，
    方得不申請搜索票而逕行搜索。查本案被告戊○○於凌晨前往警局備案時，僅說
    明其夫可能與他人通姦，並未經警方進一步調查，尚不足以認有「明顯事實」可
    信該屋內發生犯罪且情形急迫，核與前述法定要件不符，故雖被告戊○○係由警
    員會同前往現場進入屋內，該搜索行為亦非合法。另按夫妻之婚後財產，由夫妻
    各自所有，此觀民法第一千零十七條第一項前段自明，且夫妻之財產，係由夫妻
    各自管理、使用、收益及處分，民法第一千零十八條亦定有明文。依卷附建物登
    記謄本所記載，該處係於九十二年三月十七日登記為告訴人丙○○所有，則按前
    述民法之規定，被告戊○○並不因此取得所有權，且無權管理及使用該房屋。況
    該處並非被告戊○○所平日生活居住之處所，被告戊○○亦坦承事先不知該處為
    何人所有，更無權任意進入。另依最高法院四十六年台非字第四四號、八十年度
    上易字第三五五四號判決所揭示「債權人不得以享有債權為由而任意侵入債務人
    之住宅」之意旨，應認本件被告戊○○亦不得為求保護配偶關係之人格法益，即
    任意進入告訴人丙○○之房屋，因而侵害丙○○對其財產之使用、管理權限。被
    告戊○○辯稱其有正當理由進入住宅云云，皆非可採。綜上，本件事證明確，被
    告戊○○無故侵入住宅之犯行堪以認定。
二、核被告戊○○所為，係犯刑法第三百零六條第一項之「無故侵入住宅罪」。被告
    與綽號「阿勇」之成年男子間，就前述侵入住宅之犯行，互有犯意聯絡及行為分
    擔，為共同正犯。惟按行為人不得因不知法律而免除刑事責任。但按其情節，得
    減輕其刑；如自信其行為為法律所許可而有正當理由者，得免除其刑，此觀刑法
    第十六條亦定有明文。查本案被告戊○○係事先報案，當場亦有警陪同（均詳如
    前述），證人甲○○○○證稱其進入屋內客廳後，曾要求告訴人丙○○配合拿出
    身分證件，衡諸案發前後之經過情形，對於不諳法律之被告戊○○而言，應已足
    使其相信自己進入房屋之行為，係法律上所許可而有正當理由，爰依前述刑法第
    十六條後段之規定免除其刑。
據上論斷，應依刑事訴訟法第二百九十九條第一項前段，刑法第二十八條、第三百零
六條第一項、第十六條後段，罰金罰鍰提高標準條例第一條前段，判決如主文。
本案經檢察官乙○○到庭執行職務。
中      華      民      國      九十三      年      一      月    六    日
                                臺灣彰化地方法院刑事第三庭
                                    審判長法官  余 仕 明
                                    法      官  游 秀 雯
                                    法      官  黃 玉 齡
右正本證明與原本無異。
如不服本判決，應於判決送達後十日內向本院提出上訴狀(須附繕本 )。
告訴人或被害人對於判決如有不服具備理由請求檢察官上訴者，其上訴期間之計算係
以檢察官收受判決正本之日期為準。
                                    法院書記官  許 騰 云
中      華      民      國      九十三      年      一      月    六    日
附錄本案論罪科刑法條全文：
中華民國刑法第三百零六條
無故侵入他人住宅、建築物或附連圍繞之土地或船艦者，處一年以下有期
徒刑、拘役或三百元以下罰金。
無故隱匿其內，或受退去之要求而仍留滯者，亦同。
